【裁判字號】    99,易,2343
【裁判日期】    991015
【裁判案由】    詐欺
【裁判全文】
臺灣臺中地方法院刑事判決              99年度易字第2343號
公  訴  人  臺灣臺中地方法院檢察署檢察官
被      告  丙○○
上列被告因詐欺案件，經檢察官提起公訴（99年度偵字第12879
號），本院判決如下：
    主    文
丙○○幫助意圖為自己不法之所有，以詐術使人將本人之物交付
，累犯，處有期徒刑貳月，如易科罰金，以新台幣壹仟元折算壹
日。
    犯罪事實
一、丙○○曾因公共危險案件，經本院96年度豐交簡字第351號
    判處有期徒刑三月，後經減刑為有期徒刑一月又十五日，於
    民國96年12月13日執行完畢。仍不知悔改，預見一般人使用
    他人金融機構之帳戶，常與財產犯罪具有密切關係，可能利
    用他人金融機構帳戶作為取得贓款之工具，並掩飾不法犯行
    ，其雖無提供帳戶幫助他人犯罪之確信，仍基於縱若有人持
    之犯罪亦不違背其本意之幫助犯意，於民國98年8月5或之前
    某不詳時間，在不詳地點，將其所有臺北富邦商業銀行豐原
    分行第000000000000號帳戶之存摺、提款卡（含密碼），交
    予不詳姓名成年人。該不詳姓名成年人或所屬詐欺集團成員
    ，取得丙○○所有前開臺北富邦商業銀行帳戶之存摺、提款
    卡（含密碼）後，即意圖為自己不法之所有，於98年8月5日
    20時40分許，打電話予乙○○要求援交（乙○○之前在即時
    通網站與代號李娜娜之人聊天，李娜娜表示從事援交，乙○
    ○曾告知電話號碼），並向乙○○佯稱須先確認身分繳交保
    證金新台幣（下同）2萬2000元才同意見面，使乙○○信以
    為真，陷於錯誤，依指示於同日20時44分許，利用中國信託
    商業銀行自動櫃員機，轉帳2萬2000元至丙○○所有前開臺
    北富邦商業銀行帳戶，旋被提領一空。嗣因乙○○發覺有異
    報警處理，而為警循線查獲。
二、案經桃園縣政府警察局平鎮分局報請臺灣桃園地方法院檢察
    署呈請臺灣高等法院檢察署核移臺灣臺中地方法院檢察署檢
    察官偵查起訴。
    理    由
一、按被告以外之人於審判外之陳述，雖不符刑事訴訟法第159
    條之1至第159條之4之規定，而經當事人於審判程序同意作
    為證據，法院審酌該言詞陳述或書面陳述作成時之情況，認
    為適當者，亦得為證據；當事人、代理人或辯護人於法院調
    查證據時，知有刑事訴訟法第159條第1項不得為證據之情形
    ，而未於言詞辯論終結前聲明異議者，視為有前項之同意，
    刑事訴訟法第159條之5定有明文。本件證人即被害人乙○○
    於警詢及偵查中之供述，被告丙○○在本院審理時表示無意
    見，且未於言詞辯論終結前就證據能力方面聲明異議，本院
    審酌各該警詢、偵查筆錄作成時之情況，復未發現有何違法
    不當情事或其他暇疵，認為適當得作為證據使用。另被害人
    乙○○提出之中國信託商業銀行自動櫃員機交易明細表影本
    ，及被告所有臺北富邦商業銀行豐原分行第000000000000號
    帳戶開戶資料、各類存款歷史對帳單，均係從事業務之人於
    業務上所須製作之證明文書，並無顯不可信之情況，依刑事
    訴訟法第195條之4規定，亦具有證據能力，先予敘明。
二、訊據被告丙○○雖否認幫助詐欺取財犯行，辯稱伊所有臺北
    富邦商業銀行豐原分行第000000000000號帳戶之存摺、提款
    卡於98年8月間發現失竊，伊將密碼寫在紙條上與存摺、提
    款卡放在一起云云。惟查被害人乙○○係接獲上揭詐欺集團
    成員之行騙電話，因而信以為真，陷於錯誤，依指示轉帳2
    萬2000元至被告所有前開臺北富邦商業銀行帳戶，旋被提領
    一空等情，業據證人即被害人乙○○於警詢、偵查中指述綦
    詳，並有被害人乙○○提出之中國信託商業銀行自動櫃員機
    交易明細表影本，及被告所有前開臺北富邦商業銀行帳戶開
    戶資料、各類存款歷史對帳單附卷可稽。依被告所有前開臺
    北富邦商業銀行帳戶各類存款歷史對帳單顯示，該帳戶於96
    年5月15日提款1000元後，僅餘存款100元，至98年8月5日始
    有被害人乙○○轉入2萬2000元，其間未曾使用。被告於偵
    查中先供稱伊遺失很多帳戶，原來均放置抽屜盒子內，現只
    找到郵局帳戶，找不到臺北富邦商業銀行、中國信託商業銀
    行及臺新商業銀行帳戶，伊將密碼寫在存摺後面云云；而在
    本院審理時則改稱伊將密碼寫在紙條上與存摺、提款卡放在
    一起。伊所有中國信託商業銀行帳戶沒有存摺，該銀行提款
    卡與郵局存摺、提款卡均隨身攜帶，臺新商業銀行存摺、提
    款卡放在不同抽屜，皆未遺失，伊係要將臺北富邦商業銀行
    帳戶拿給伊兒子匯錢給伊，才發現該銀行帳戶存摺、提款卡
    遺失云云，前後不一，已有可議。另被告在本院審理時陳稱
    其郵局帳戶係公所殘障補助撥款帳戶，表示其郵局帳戶持續
    使用中，乃竟未將隨身攜帶之郵局帳戶交予其子匯款，反欲
    交付長達二年不曾使用之臺北富邦商業銀行帳戶予其子匯款
    ，而於發現遺失後，復未報警處理或辦理掛失手續，顯然違
    背一般經驗法則。且衡諸常情，詐欺集團亦不可能罔顧花費
    大量人力、物力、時間，詐得被害人乙○○之信任後，指示
    被害人乙○○轉帳至一隨時可能因遺失而掛失止付，致不能
    提領之帳戶，足見詐欺集團於指示被害人乙○○轉帳至被告
    所有前開臺北富邦商業銀行帳戶之前，應已確信該帳戶可供
    正常使用，不致因掛失而無法使用，並知悉該帳戶之提款卡
    密碼，即被告所有前開臺北富邦商業銀行帳戶之存摺、提款
    卡（含密碼），應係被告於98年8月5日被害人乙○○受騙轉
    帳當日或之前某時，在不詳地點，提供予不詳姓名成年人使
    用，被告辯稱遺失云云，無非飾卸之詞，不足採信。次查被
    告係54年10月3日出生之成年人，自承曾在卡拉OK店上班，
    具相當之社會經驗，對不詳姓名成年人何以須用其所有前開
    臺北富邦商業銀行帳戶，豈能無疑？況自政府開放金融機構
    申請設立以來，金融機構大量增加，使一般人申請存款帳戶
    極為容易、便利，故除非充作犯罪使用，一般並無使用他人
    金融機構帳戶之必要。而坊間新聞媒體，對於不肖犯罪集團
    ，經常利用大量取得之金融機構帳戶，作為詐欺取財工具，
    亦多所報導，被告對此應知之甚詳，竟仍將其所有前開臺北
    富邦商業銀行帳戶之存摺、金融卡（含密碼），交予不詳姓
    名成年人使用，該不詳姓名成年人或所屬詐欺集團成員嗣果
    據為取得詐欺取財犯罪所得款項之工具，被告自有幫助該不
    詳姓名成年人或所屬詐欺集團成員詐欺取財之不確定故意。
    本件事證明確，被告幫助詐欺取財犯行已堪認定。
三、按刑法上之故意，以行為人對於構成犯罪之事實，均有具體
    確定之認識，並有意使其發生者為確定故意，而行為人對於
    構成犯罪之事實，雖無具體確定之認識，然已預見其發生，
    而其發生不違背其本意者，則為不確定故意。又行為人基於
    幫助他人犯罪之意思，為促成他人犯罪而為犯罪構成要件以
    外之行為，為幫助犯。本件被告預見一般人使用他人金融機
    構之帳戶，常與財產犯罪具有密切關係，可能利用他人金融
    機構帳戶作為取得贓款之工具，並掩飾不法犯行，仍將其所
    有前開臺北富邦商業銀行帳戶之存摺、提款卡（含密碼），
    交予不詳姓名成年人或所屬詐欺集團成員，作為取得詐欺取
    財犯罪所得款項之工具，此既不違背其當初交付存摺、提款
    卡（含密碼）之本意，且係參與提供詐欺取財之工具，對此
    犯行施以助力，為詐欺取財罪構成要件以外之行為，應以詐
    欺取財罪之幫助犯論之。核被告所為，係犯刑法第30條第1
    項前段、第339條第1項之幫助詐欺取財罪。被告曾因公共危
    險案件，經本院96年度豐交簡字第351號判處有期徒刑三月
    ，後經減刑為有期徒刑一月又十五日，於96年度12月13日執
    行完畢（見卷附灣高等法院被告前案紀錄表），五年以內故
    意再犯本件有期徒刑以上之罪，為累犯，應依刑法第47條第
    1項規定加重其刑。又被告係幫助不詳姓名成年人或所屬詐
    欺集團成員犯詐欺取財罪，為幫助犯，應依刑法第30條第2
    項規定，按正犯之刑減輕之，並予先加後減。爰審酌被告將
    其所有前開臺北富邦商業銀行帳戶之存摺、提款卡（含密碼
    ），提供予不詳姓名成年人，作為詐欺取財之工具，危害社
    會治安、金融秩序，並影響犯罪查緝工作，被害人乙○○因
    受騙轉帳2萬2000元至被告所有前開臺北富邦商業銀行帳戶
    ，已被提領一空，被告未直接參與詐欺取財之實行，責難性
    較小，事後否認犯行，迄未賠償被害人損害等一切情狀，處
    以如主文所示之刑，並諭知易科罰金之折算標準。
據上論斷，應依刑事訴訟法第299條第1項前段，刑法第339條第1
項，第30條第1項前段、第2項、第47條第1項、第41條第1項前段
，刑法施行法第1條之1第1項、第2項前段，判決如主文。
本案經檢察官甲○○到庭執行職務。
中    華    民    國    99    年    10    月    15    日
                  刑事第六庭  審判長法  官  鍾堯航
                                    法  官  郭德進
                                    法  官  黃佩韻
以上正本證明與原本無異。
如不服本判決應於收受判決後10日內向本院提出上訴書狀，並應
敘述具體理由；其未敘述上訴理由者，應於上訴期間屆滿後20日
內向本院補提理由書（均須按他造當事人之人數附繕本）「切勿
逕送上級法院」。
                                    書記官  吳淑願
中    華    民    國    99    年    10    月    15    日
附錄本案論罪科刑法條全文
刑法第339條第1項：
意圖為自己或第三人不法之所有，以詐術使人將本人或第三人之
物交付者，處五年以下有期徒刑、拘役或科或併科一千元以下罰
金。

司法院資訊處製作；財團法人民間司法改革基金會備份。
